【裁判字號】    95,訴,2392
【裁判日期】    951222
【裁判案由】    毒品危害防制條例
【裁判全文】
臺灣桃園地方法院刑事判決              95年度訴字第2392號
公  訴  人  台灣桃園地方法院檢察署檢察官
被      告  甲○○
                    （另案在台灣桃園女子監獄執行）
上列被告因違反毒品危害防制條例案件，經檢察官提起公訴（95
年度毒偵字第5073號），被告於準備程序中就被訴事實為有罪之
陳述，經本院合議庭裁定由受命法官獨任行簡式審判程序，茲判
決如下：
    主  文
甲○○施用第一級毒品，處有期徒刑玖月。
    事  實
一、甲○○前於民國88年間，因施用毒品案件，經臺灣新竹地方
    法院裁定送觀察、勒戒後，認有繼續施用毒品之傾向，經同
    院裁定令入戒治處所施以強制戒治，嗣因其戒治成效良好報
    請停止戒治，所餘期間交付保護管束，於89年 8月21日保護
    管束期滿執行完畢，由台灣新竹地方法院檢察署檢察官於89
    年9月21日以89年度戒毒偵字第 96號不起訴處分確定；又於
    上開強制戒治期滿釋放後之5 年內，於94年7 月間某日起迄
    至94年8 月14日間再行施用毒品，經臺灣士林地方法院檢察
    署檢察官提起公訴，嗣經臺灣士林地方法院以94年度訴字第
    773 號判決應執行有期徒刑1 年確定。卻未戒除毒癮，復基
    於施用毒品之犯意，於95年7 月7 日早上某時，在台灣地區
    某處，施用第一級毒品海洛因一次，嗣因涉犯毒品危害防制
    條例案件，經臺灣士林地方法院檢察署發布通緝，於95年7
    月8 日凌晨3 時10分許，在臺北縣汐止市○○路59巷2 號之
    國泰醫院汐止分院內為警緝獲，經警將採驗尿液送驗結果呈
    毒品鴉片類陽性反應，始查悉上情。
二、案經臺北市政府警察局信義分局報告臺灣士林地方法院檢察
    署檢察官呈請臺灣高等法院檢察署檢察長令轉台灣桃園地方
    法院檢察署檢察官偵查起訴。
    理  由
壹、程序部分：
一、按案件由犯罪地或被告之住所、居所或所在地之法院管轄，
    刑事訴訟法第5 條第1 項有明文規定。被告之所在地，係以
    起訴時為標準。查被告甲○○雖住所係設於新竹縣境，而
    本件行為地不明，查獲地點則係在台北縣境，然被告業已於
    95年7 月19日入台灣桃園監獄執行，而觀諸檢察官起訴時間
    為95年10月30日，是起訴時被告之所在地已在本院管轄轄區
    範圍內，本院自有管轄權甚明。
二、本件被告所犯係死刑、無期徒刑或最輕本刑為三年以上有期
    徒刑以外之罪，其於準備程序中就被訴事實為有罪之陳述，
    經本院告知簡式審判程序之旨，並聽取當事人意見後，經本
    院合議庭依刑事訴訟法第273 條之1 第1 項規定裁定由受命
    法官獨任進行簡式審判程序，合先敘明。
貳、實體部分：
一、上揭犯罪事實，業據被告於本院審理時坦承不諱，並有臺灣
    檢驗科技股份有限公司濫用藥物尿液檢驗報告、台北市政府
    警察局偵辦毒品案件尿液檢體委驗單各一紙在卷可稽，則被
    告任意性自白核與事實相符，應可採信，被告犯行堪以認定
    。
二、按毒品危害防制條例於民國92年7 月9 日修正公布，自93年
    1 月9 日施行，其中第20條、第23條將施用毒品之刑事處遇
    程序，區分為「初犯」及「五年內再犯」、「五年後再犯」
    。依其立法理由之說明：「初犯」，經觀察、勒戒或強制戒
    治後，應為不起訴處分或不付審理之裁定；經觀察、勒戒或
    強制戒治執行完畢釋放後，「五年內再犯」者，因其再犯率
    甚高，原實施之觀察、勒戒及強制戒治既已無法收其實效，
    爰依法追訴或裁定交付審理。至於經觀察、勒戒或強制戒治
    執行完畢釋放後，「五年後再犯」者，前所實施之觀察、勒
    戒或強制戒治已足以遮斷其施用毒品之毒癮，為期自新及協
    助其斷除毒癮，仍適用「初犯」規定，先經觀察、勒戒或強
    制戒治之程序。從而依修正後之規定，僅限於「初犯」及「
    五年後再犯」二種情形，始應先經觀察、勒戒或強制戒治程
    序。倘被告於五年內已再犯，經依法追訴處罰，縱其第三次
    （或第三次以上）再度施用毒品之時間，在初犯經觀察、勒
    戒或強制戒治執行完畢釋放五年以後，已不合於「五年後再
    犯」之規定，且因已於「五年內再犯」，顯見其再犯率甚高
    ，原實施觀察、勒戒或強制戒治，已無法收其實效，即應依
    該條例第10條處罰（最高法院95年度第7 次刑事庭會議決議
    參照）。查被告前於88年間，因施用毒品案件，經臺灣新竹
    地方法院裁定送觀察、勒戒後，認有繼續施用毒品之傾向，
    經同院裁定令入戒治處所施以強制戒治，嗣因其戒治成效良
    好報請停止戒治，所餘期間交付保護管束，於89年8 月21日
    保護管束期滿執行完畢，由台灣新竹地方法院檢察署檢察官
    於89年9 月21日以89年度戒毒偵字第96號不起訴處分確定，
    又於上開強制戒治期滿釋放後之5 年內，於94年7 月間某日
    起迄至94年8 月14日間再犯施用毒品案件，嗣經臺灣士林地
    方法院檢察署檢察官提起公訴，後經臺灣士林地方法院以94
    年度訴字第773 號判決應執行有期徒刑1 年確定等情，有刑
    案資料查註紀錄表、台灣高等法院被告全國前案紀錄表、台
    灣士林地方法院94年度訴字第773 號判決各一份在卷為憑，
    則被告前既於89年8 月21日即因施用毒品而經強制戒治執行
    完畢（初犯）；復又94年7 月間迄至94年8 月14日施用毒品
    而遭起訴判刑，則被告本次施用毒品，確係於上次施用毒品
    後五年內再犯甚明。由此，被告雖係於初犯經強制戒治執行
    完畢釋放五年以後，然已不合於「五年後再犯」之規定，揆
    諸上述說明，自應依法追訴審判，合先敘明。
三、核被告所為，係犯毒品危害防制條例第10條第1 項之施用第
    一級毒品海洛因罪。被告施用前持有第一級毒品之低度行為
    ，為其進而施用之高度行為所吸收，不另論罪。爰審酌被告
    前曾因施用毒品案件而受有矯治處分，卻未能戒除毒癮，自
    制能力顯然不佳，另參以其智識程度、生活狀況及犯後坦承
    之態度等一切情狀，量處如主文所示之刑。
據上論斷，應依刑事訴訟法第273 條之1 第1 項、第299 條第1
項前段，毒品危害防制條例第10條第1 項，判決如主文。
本案經檢察官鄭東峰到庭執行職務。
中    華    民    國    95    年    12    月    22    日
                        臺灣桃園地方法院刑事第十二庭
                            法  官  陳雪玉
上正本證明與原本無異。
如不服本判決，應於判決送達後10日內向本院提出上訴狀（應附
繕本）。
                            書記官  顏美惠
中    華    民    國    95    年    12    月    27    日
附錄本案論罪科刑法條：
毒品危害防制條例第10條
施用第一級毒品者，處 6 月以上 5 年以下有期徒刑。
施用第二級毒品者，處 3 年以下有期徒刑。


司法院資訊處製作；財團法人民間司法改革基金會備份。
